【裁判字號】    89,交上易,950
【裁判日期】    890706
【裁判案由】    過失致死
【裁判全文】
臺灣高等法院臺中分院刑事判決                  八十九年度交上易字第九五０號
    上  訴  人
    即  被  告  丙○○
右上訴人因過失致死案件，不服台灣台中地方法院中華民國八十九年一月三十一日第
一審判決（民國八十八年度交訴字第一三一號，起訴案號：台灣台中地方法院檢察署
民國八十八年度偵字第二００三二號、第二三三四三號），提起上訴，本院判決如左
：
    主      文
上訴駁回。
    事實及理由
一、本案經本院審理結果，認第一審判決關於上訴人即被告（以下簡稱被告）丙○○
    部分之認事用法及量刑均無不當，應予維持，並引用第一審判決書該部分記載之
    事實、證據及理由（如附件）。
二、被告在本院未提出其他有利之證據及辯解，渠上訴意旨矢口否認犯行而空言指摘
    原判決該部分不當，為無理由，均應予駁回。
三、據上論斷，應依刑事訴訟法第三百七十三條、第三百六十八條判決如主文。
本案經檢察官丁○○到庭執行職務。
中      華      民      國    八十九     年      七    月     六     日
                                  臺灣高等法院臺中分院刑事第十庭
                                        審判長法  官  林  照  明
                                              法  官  曾  謀  貴
                                              法  官  李  寶  堂
右正本證明與原本無異。
不得上訴。
                                              書記官  蕭  玉  真
中      華      民      國    八十九     年      七       月     七     日
附件：
臺灣臺中地方法院刑事判決                     八十八年度交訴字第一三一號
    公  訴  人  臺灣臺中地方法院檢察署檢察官
    被      告  莫文龍  男三十歲( 民國○○○年○月○○日生)
                        住台中縣大雅鄉○○路富貴三巷十一號
                        身分證統一編號：Ｂ一二一七五二六號
                丙○○  男三十歲( 民國○○○年○月○日生)
                        住台中縣太平市○○○○街十三巷四三號
                        身分證統一編號：Ｋ一二一六一八三號
    右  一  人
    選任辯護人  陳克城律師
右列被告等因業務過失致死等案件，經檢察官提起公訴 (八十八年度偵字第二ＯＯ三
二號）及移送併辦（八十八年度偵字第二三三四三號），本院判決如左：
    主  文
莫文龍從事業務之人，因業務上之過失致人於死，處有期徒刑捌月，緩刑參年。
丙○○因過失致人於死，累犯，處有期徒刑陸月，如易科罰金，以參佰元折算壹日。
    事  實
一、莫文龍係台中市工業區捷盟行銷股份有限公司司機，平日駕駛該公司所有車牌號
    碼ＢＮ－三一一號自用大貨車載送食品、飲料等物至各便利商店，乃從事駕駛為
    其業務之人，於民國（下同）八十八年四月十一日凌晨一時二十分許，駕駛上開
    自用大貨車載送食品、飲料等物欲至便利商店，沿台中市北屯區水景巷由南往北
    方向行駛，途經台中市北屯區水景巷閃光紅燈與重劃後尚未命名道路閃光黃燈之
    交岔路口時，本應注意車前狀況，隨時採取必要之安全措施，並應注意閃光紅燈
    表示「停車再開」，車輛應減速接近，先停止於交岔路口前，讓幹道車優先通行
    後認為安全時，方得續行，而依當時天候晴，夜間有照明，路面乾燥、無缺陷及
    無障礙物，視距良好，又無不能注意之情形，詎其能注意，竟疏未注意車前狀況
    及注意讓幹道車優先通行，仍貿然行駛，適有於八十三年間曾犯傷害、妨害家庭
    罪，分別經法院判處有期徒刑六月、一年確定，嗣定應執行有期徒刑一年五月，
    於八十七年五月七日執行完畢，且尚未考領機車駕駛執照之丙○○無駕駛執照駕
    駛車牌號碼ＪＮＷ－二五三號重型機車後載王國華（七十二年五月九日生），沿
    台中市北屯區重劃後尚未命名道路由西往東方向駛經該交岔路口，亦疏未注意車
    前狀況及注意減速慢行，即逕行駛出，雙方均因一時閃煞不及，莫文龍所駕自用
    大貨車左前輪遂與丙○○所駕機車前車頭發生碰撞，使丙○○及後載之王國華
    均人車倒地，致王國華受有胸部挫傷、骨盆腔骨折併失血性休克等傷害，經送醫
    急救後仍於同日上午六時三十分許不治死亡。莫文龍則於肇事後打電話向警方報
    案，而在未經有偵查權之機關或公務員發覺為犯嫌前，向到場處理本件車禍之台
    中市警察局第五分局北屯派出所警員林錫卿自首即陳明其為肇事者及肇事經過，
    並願接受裁判。
二、案經台中市警察局第五分局報請臺灣臺中地方法院檢察署檢察官相驗後，經檢察
    官自動檢舉及指定丙○○之母乙○○為丙○○之代行告訴人偵查起訴暨經該署函
    送併案審理。
    理  由
一、訊據被告莫文龍對於前開事實坦承不諱，核與被害人王國華之父甲○○、之姐王
    美珠分別於警、偵訊及本院審理時指述之情節相符，並有台中市○○○道路交通
    事故調查報告表乙份及現場照片十張附卷可稽。另訊之被告丙○○固坦承其尚未
    考領機車駕駛執照，且車牌號碼ＪＮＷ－二五三號重型機車為其所有，然矢口否
    認有何過失致死犯行，辯稱：肇事當時是王國華駕駛該機車載伊云云。惟查肇事
    當時係被告丙○○駕駛上開機車後載被害人王國華等情，此經被告莫文龍於偵查
    中供明在卷；且據被害人王國華之姐王美珠於本院審理時陳稱：伊弟弟王國華只
    會騎自動變速之機車，不會騎丙○○上開換排擋之機車，故肇事當時該機車應非
    伊弟弟騎的等語；參以被告丙○○亦不否認上開機車須換擋，為其所購買，供平
    日上、下班之用；況被告丙○○又無法提出其他具體事証以資証明肇事當時確係
    被害人王國華駕駛該機車，顯見肇事當時應係被告丙○○駕駛該機車後載被害人
    王國華無疑。至被告丙○○雖提出承辦本件車禍之警員林錫卿所製作內載機車駕
    駛王國華送醫不治死亡，機車乘客丙○○重傷等情之道路交通事故証明書影本乙
    紙，惟己據証人林錫卿到庭証稱：伊是根據當初抵現場後，初步判斷所記載，但
    還是無法確定何人駕駛該機車，上開証明書記載王國華駕駛該機車為筆誤等語，
    尚不足為被告丙○○所辯肇事當時該機車係被害人王國華駕駛之有利認定。是被
    告丙○○上開所辯，無非事後卸責之詞，不足採信。而被害人王國華確因本件車
    禍受有胸部挫傷、骨盆腔骨折併失血性休克等傷害不治死亡，亦經台灣台中地方
    法院檢察署檢察官督同法醫師相驗屬實，製有勘驗筆錄、相驗屍體証明書及驗斷
    書附卷足憑。按汽車（含機車）行駛時，駕駛人應注意車前狀況，並隨時採取必
    要之安全措施；且閃光黃燈表示「警告」車輛應減速接近，注意安全，小心通過
    ；又閃光紅燈表示「停車再開」，車輛應減速接近，先停止於交岔路口前，讓幹
    道車優先通行後認為安全時，方得續行，道路交通安全規則第九十四條第三項及
    道路交通標誌標線號誌設置規則第一百十一條第一項第一、二款分別定有有明文
    。經查本件被告莫文龍、丙○○於前開時地分別駕駛上開自用大貨車、機車，本
    均應注意遵守上開規定，而肇事地點為台中市北屯區水景巷閃光紅燈與重劃後尚
    未命名道路閃光黃燈之交岔路口，依當時天候晴，夜間有照明，路面乾燥、無缺
    陷及無障礙物，視距良好，有上開道路交通事故調查報告表附卷可查，又無不能
    注意之情形，詎其等均能注意，被告莫文龍竟疏未注意車前狀況及注意讓幹道之
    被告丙○○機車優先通行，而被告丙○○亦疏未注意車前狀況及注意減速慢行，
    因而肇事，致被害人王國華傷重不治死亡，足証被告莫文龍、丙○○均有過失甚
    明，且其等二人過失行為與被害人王國華死亡間均具有相當因果關係。本件事証
    明確，被告二人犯行均堪認定。
二、查被告莫文龍係台中市工業區捷盟行銷股份有限公司司機，平日駕駛該公司所有
    上開自用大貨車載送食品、飲料等物至各便利商店，此經其供承在卷，乃從事駕
    駛為其業務之人，則其於執行業務中肇事致人死亡，核其所為，係犯刑法第二百
    七十六條第二項之業務過失致人於死罪。另被告丙○○所為，係犯刑法第二百七
    十六條第一項之過失致人於死罪。又被告莫文龍於肇事後即打電話向警方報案，
    而在未經有偵查權之機關或公務員發覺為犯嫌前，向到場處理本件車禍之台中市
    警察局第五分局北屯派出所警員林錫卿坦承其為肇事者及肇事經過，並願接受裁
    判，亦經被告莫文龍供明在卷，復有警員林錫卿所製作內載由被告莫文龍打一一
    ０電話報案及陳明肇事經過等情之相驗案件初步調查報告表附卷可考，核與自首
    要件相符，依法減輕其刑。再被告丙○○無駕駛執照駕駛機車，因而致人死亡，
    依法應負過失致人於死罪責，依道路交通管理處罰條例第八十六條第一項規定，
    應加重其刑。次查被告丙○○於八十三年間曾犯傷害、妨害家庭罪，分別經法院
    判處有期徒刑六月、一年確定，嗣定應執行有期徒刑一年五月，於八十七年五月
    七日執行完畢，有台灣台中地方法院檢察署刑案資料查註紀錄表附卷可參，其於
    五年內再犯本件有期徒刑以上之罪，為累犯，依法應加重其刑，並依規定遞加。
    爰審酌被告莫文龍肇事後已與被害人王國華家屬以新臺幣二百十萬元達成和解賠
    償損害，有台中市北屯區調解委員會調解書附卷可稽，而被告丙○○雖未賠償被
    害人家屬，惟據被害人之姐王美珠陳明不予追究，及其等二人過失程度，被害人
    家屬所受傷害程度與犯罪後態度等一切情狀，各量處如主文所示之刑，並就被告
    丙○○部分，諭知易科罰金之折算標準。再查被告莫文龍尚無前科，未曾受有期
    徒刑以上刑之宣告，有台灣台中地方法院檢察署刑案資料查註紀錄表附卷可參，
    其因過失致犯本案，事後已坦承過失犯行，並與被害人家屬和解賠償損害，經此
    科刑教訓，當知警惕，應無再犯之虞，本院認其所受刑之宣告，以暫不執行為適
    當，爰依法併予宣告緩刑三年，以促注意改善。
三、公訴意旨另以：莫文龍於前開時地駕駛上開自用大貨車，其自用大貨車左前輪與
    丙○○機車前方相撞肇事，致丙○○亦受有骨盆骨折併出血性休克、右側肺挫傷
    、左膝裂傷等重傷害，並因車禍昏迷而無法說話，因認莫文龍犯有刑法第二百八
    十四條第二項後段之業務過失致重傷罪嫌等語。按告訴乃論之罪，告訴人於第一
    審辯論終結前，得撤回其告訴；又告訴經撤回者，應諭知不受理之判決，刑事訴
    訟法第二百三十八條第一項、第三百零三條第三款分別定有明文。經查本件被告
    莫文龍上開犯行，經檢察官以刑法第二百八十四條第二項後段之業務過失致重傷
    罪提起公訴，惟依同法第二百八十七條前段規定，係屬告訴乃論之罪，茲據告訴
    人丙○○及代行告訴人乙○○於辯論終結前具狀撤回告訴，並經告訴人丙○○於
    辯論終結前當庭撤回告訴，有撤回告訴狀二紙及審判筆錄附卷可稽，因此部分與
    被告莫文龍前開論罪部分，有想像競合之裁判上一罪關係，爰不另為不受理之諭
    知。至台灣台中地方法院檢察署（八十八年偵字第二三三四三號）移送併辦部分
    （即丙○○告訴被告莫文龍業務過失致重傷罪），與本件係同一事實，併此明
    。
四、據上論斷，應依刑事訴訟法第二百九十九條第一項前段、道路交通管理處罰條例
第八十六條第一項、刑法第二百七十六條第一項、第二項、第六十二條前段、第四十
    七條、第四十一條、第七十四條第一款，罰金罰鍰提高標準條例第一條前段、第
    二條，判決如主文。
中    華    民    國      八十九      年       一      月     三十一    日
                                    臺灣台中地方法院交通法庭
                                        法  官  朱  光  國
右正本證明與原本無異。
如不服本判決，應於判決送達後十日內向本院提出上訴狀( 應附繕本 )，上訴於臺灣
高等法院臺中分院。
                                        書記官
中    華    民    國      八十九      年       二      月       二      日
附錄論罪科刑法條
刑法第二百七十六條第一項、第二項
因過失致人於死者，處二年以下有期徒刑、拘役或二千元以下罰金。
從事業務之人，因業務上之過失犯前項之罪者，處五年以下有期徒刑或拘役，得併科
三千元以下罰金。                                             Ｉ


司法院資訊處製作；財團法人民間司法改革基金會備份。
